臺灣臺北地方法院民事判決　　　　　　　　94年度智字第24號
原　　　告　美商微軟公司
　　　　　　　　　　　　52,.
法定代理人　Nancy J. .
訴訟代理人　郭慧雯律師
被　　　告　甲○○
被　　　告　乙○○
上列當事人間侵權行為損害賠償事件，本院於民國九十四年十月
十二日言詞辯論終結，判決如下：
    主  文
被告乙○○應給付原告新台幣參仟陸佰捌拾參萬元，及自民國九
十三年十二月二十四日起至清償日止，按年息百分之五計算之利
息。
被告乙○○應負擔費用，將本案刑事最後事實審判決書主文及事
實欄及本案民事最後事實審判決書主文欄，以長二十五公分、寬
十九公分之篇幅，登載於經濟日報第一版下半頁一日。
被告乙○○應負擔費用，將附件一所載之道歉啟事，以長二十五
公分、寬十九公分之篇幅，登載於經濟日報第一版下半頁一日。
原告其餘之訴駁回。
訴訟費用由被告乙○○負擔十分之一，餘由原告負擔。
本判決第一項於原告以新台幣壹仟參佰萬元供擔保後，得假執行
。但被告乙○○以新台幣參仟陸佰捌拾參萬元為原告供擔保後，
得免為假執行。
原告其餘假執行之聲請駁回。
    事實及理由
壹、程序方面
一、本件原告公司為外國法人，係屬涉外民事事件，又被告為本
    國人民，本院自有法域管轄權，先予敘明。
二、按「關於由侵權行為而生之債，依侵權行為地法，但中華民
    國法律不認為侵權行為者，不適用之」、「侵權行為之損害
    賠償及其他處分之請求，以中華民國法律認許者為限」，涉
    外民事法律適用法第9條第1項、第2項分別明定。原告主張
    被告甲○○、乙○○在台北市○○區○○街74號及台北市○
    ○區○○街128號陳列、散佈與販售經壓製或燒錄成光碟片
    之原告享有著作權、使用於XBOX視訊遊戲系統（下稱「XBOX
    主機」）的遊戲軟體，依上開規定，其之準據法，應依中華
    民國之法律。又依我國著作權法第4條第2款規定：外國人之
    著作，依條約、協定、或其本國法令、慣例，中華民國人之
    著作得在該國享有著作權者，得依本法享有著作權。依民國
    35年中美友好通商航海條約，82年北美事務協調委員會與美
    國在台協會所簽訂之著作權保護協定之約定，我國人民之著
    作在美國得享有著作權，則依著作權法上開互惠保護之規定
    ，原告公司之著作，在我國應受著作權法之保護，合先敘明
    。
三、本件被告未於言詞辯論期日到場，核無民事訴訟法第386條
    各款所列情形，爰依原告之聲請，由其一造辯論而為判決。
貳、實體方面
一、原告主張
（一）被告乙○○為台北市○○區○○街74號遊戲時代企業社（
      下稱時代企業社）之負責人，及台北市○○區○○街128
      號之耶艾遊戲企業社（下稱耶艾企業社）之實際負責人。
      被告甲○○受雇於乙○○，並擔任耶艾企業社之登記負責
      人。被告未經原告同意或授權，共同於時代企業社及耶艾
      企業社，陳列、散佈與販售經壓製或燒錄成光碟片之原告
      享有著作權、使用於「XBOX主機」的遊戲軟體，於93年2
      月24日經法務部調查局台北市調查處持搜索票依法搜索時
      代企業社，查獲內含原告享有著作權之XBOX遊戲軟體之盜
      版光碟片共計287片，其中共含如附件二所示之271種XBOX
      遊戲軟體。其中原告自行開發「波斯王子時之砂」、「職
      業網球大聯盟」、「霹靂酷炫貓」及「王牌飛行員-復仇
      大道」等遊戲軟體，而為其著作權人。而原告就開發XBOX
      遊戲軟體之「開發套件」 (XBOX Development Kit)程式
      碼亦享有著作權。任何第三人須先行取得原告「開發套件
      」程式碼授權，始得開發XBOX遊戲軟體。故依原告「開發
      套件」程式碼為基礎而開發的遊戲軟體，均含有原告享有
      著作權之「開發套件」程式碼。例如，「御伽」、「魔戒
      3：王者再臨」及「捍衛正義」等由原告授權From
      Software、Electronic Arts及VivendiUniversal等所開
      發之遊戲軟體，均含有原告享有著作權之「開發套件」程
      式碼。原告享有上開XBOX遊戲軟體著作權，依著作權法第
      4條第2款規定亦受我國著作權法保護。又原告已就「XBOX
      」圖文於中華民國完成註冊（以下稱「XBOX商標」），於
      商標專用期間享有商標專用權，此等商標應受商標法之保
      護，殆無疑義。
（二）被告將非法重製XBOX遊戲軟體光碟出售予不特定之消費者
      ，該行為已造成無數非法重製之軟體在外流通。因此，被
      告等侵害原告軟體著作權範圍，絕對遠超過於被告等營業
      場所及倉庫內查獲之光碟片。被告係意圖銷售而非法重製
      軟體，其行為乃故意且情節重大，而原告所受實際損害難
      以精確估計，故原告依著作權法第88條第3項規定請求損
      害賠償，原告爰以每一種軟體為單位，請求以侵害情節最
      重大之新台幣（下同）1,000,000萬元酌定被告之賠償金
      ，亦即被告應給付原告因271種軟體受侵害之損害賠償額
      共271,000,000元。又被告所販賣之仿冒遊戲光碟片，藉
      由XBOX主機執行時，電視螢幕上均會出現「XBOX」圖文商
      標，被告明知且販賣仿冒之遊戲光碟片，已違反商標法第
      82條之規定，基於盜版軟體光碟片之快速流通特性，以及
      被告意圖銷售而故意侵害商標權之行為，其情節顯然重大
      ，故請求依商標法第63條第1項第3款之規定，以侵害情節
      最重大之零售金額200元之1500倍訂定損害賠償金額，即
      86,100, 000元（即200x1500x287=86,100,000）。再原告
      因被告將仿冒之軟體低價販售，破壞原告定價策略，更因
      仿冒品低劣之品質造成無可彌補之商譽損失，故依商標法
      第63條第3項規定請求被告給付1,000,000元作為商譽損失
      之賠償。原告並另依著作權法第89條、第99條、商標法第
      64條規定，請求被告等自費將本案民事最後事實審判決書
      主文欄，及本案刑事最後事實審判決書事實及主文欄，均
      登載於報紙上，並依民法第195條之規定，請求被告為回
      復名譽之適當處分，要求被告等自費於報紙刊登如附件一
      內容所示之道歉啟事。爰聲明：(一)被告應連帶給付原告
      358,100, 000元，及自起訴狀繕本送達翌日起至清償日止
      按年利率5%計算之利息。(二)被告連帶應負擔費用，將本案
      刑事最後事實審判決書主文及事實欄及本案民事最後事實
      審判決書主文欄，以長25公分、寬19公分之篇幅，登載於
      經濟日報第一版下半頁一日。(三)被告應連帶負擔費用，將
      附件一所載之道歉啟事，以長25公分、寬19公分之篇幅，
      登載於經濟日報第一版下半頁一日。(四)原告願供擔保，請
      准宣告假執行。
二、被告抗辯：
（一）當被告乙○○需要外出請更專業之技術人員維修PS2時，
      才會請被告甲○○暫時在時代企業社，係按時計酬的臨時
      工，被告甲○○從未販賣仿冒盜版PS2遊戲光碟片。被告
      甲○○對於原告公司並無侵權行為，不應負損害賠償責任
      ，故原告對被告甲○○之請求於法不合。
（二）「X-BOX遊戲片」所侵害著作之名稱，為「Xbox軟體遊戲
      開發套件」。依照原告所謂「任何第三人需先取得原告開
      發套件程式碼授權，始得開發XBOX遊戲軟體」之論點，可
      能對原告侵權行為者，應係「開發XBOX遊戲軟體」之訴外
      人，與販賣盜版遊戲光碟之原告無關。
（三）原告所請求之金額，顯非合法。原告除依著作權法第88
      條規定請求損害賠償外，同時另依商標法第63條規定請求
      損害賠償。此種計算損害賠償額，有「一隻牛撥兩層皮」
      之嫌，自屬不當。且原告並無舉證證明被告有侵害原告
      271種軟體之待證事實，竟請求271,000,000元之損害賠償
      額，更屬無據。另原告依商標法第63條第1項第3款，請求
      86,100,000元之論據何在，既無敘明，對其計算方法等待
      證事實，復無舉證以實其說，於法不合。爰聲明：原告之
      訴及假執行之聲請均駁回，如受不利之判決，願供擔保請
      准宣告免為假執行。
三、原告主張被告乙○○為台北市○○街74號時代企業社之負責
    人，未經原告同意或授權，於時代企業社陳列、散佈與販售
    經壓製或燒錄成光碟片之使用於「XBOX主機」的遊戲軟體，
    並侵害原告就「XBOX」圖文於中華民國註冊之商標之事實，
    業據其提出勘驗明細表乙份、台灣台北地方法院檢察署93年
    度偵字第6519號及93年度偵字第13117號起訴書影本、經濟
    部智慧財產局商標檢索資料共15頁在卷可稽，並為被告乙○
    ○所不爭執，原告主張之此部分事實，堪信為真實。被告雖
    辯稱對原告侵權行為者，應係「開發XBOX遊戲軟體」之訴外
    人，與販賣盜版遊戲光碟之原告無關云云，惟查，原告主張
    其享有著作權之部分，係XBOX遊戲軟體中含有開發XBOX遊戲
    軟體所需之「開發套件」之程式碼，任何第三人須先行取得
    原告「開發套件」程式碼授權，始得開發XBOX遊戲軟體。故
    依原告「開發套件」程式碼為基礎而開發的遊戲軟體，均含
    有原告享有著作權之「開發套件」程式碼，而被告於本案所
    販售之部分盜版遊戲光碟，如「御伽」、「魔戒3：王者再
    臨」及「捍衛正義」等均含有原告享有著作權之「開發套件
    」程式碼，堪認被告確有侵害原告著作權之事實，被告前揭
    辯稱，並不足採。
四、原告另主張被告乙○○為台北市○○街128號之耶艾企業社
    之實際負責人，被告甲○○受雇於乙○○，並擔任耶艾企業
    社之登記負責人，被告未經原告同意或授權，共同於耶艾企
    業社，陳列、散佈與販售經壓製或燒錄成光碟片之原告享有
    著作權、使用於「XBOX主機」的遊戲軟體，並侵害原告就「
    XBOX」圖文於中華民國註冊之商標權云云，惟查，耶艾企業
    社所販賣陳列之光碟重製物，係侵害日商新力電腦娛樂股份
    有公司與台灣光榮綜合資訊股份有限公司之著作權及商標權
    等情，有法務部調查局台北市調查處93年7月16日刑事案件
    移送書附於台灣台北地方法院檢察署93年度偵字第13117 號
    卷宗可稽，故原告主張被告於耶艾企業社販賣光碟重製物之
    行為侵害其著作權及商標權，並不足採。原告雖又主張被告
    甲○○於時代企業社販賣光碟重製物，侵害其著作權及商標
    權云云，惟為被告甲○○所否認，並辯稱其係被告乙○○所
    僱請按時計酬之臨時工，從未販賣仿冒盜版之遊戲光碟片等
    語。經查，證人楊憲惠於本院93年度訴字第1287號違反著作
    權法案件93年12月15日準備稱序時到院證稱：耶艾企業社大
    部分盜版光碟，是由其去時代企業社拿，有時是被告乙○○
    或甲○○拿過來；都是其沒空時，甲○○才會拿來，都是10
    張、20張，用塑膠袋裝，其會打開來點收，點收無誤後甲○
    ○才會離開等語，是由證人楊憲惠之證言，僅能證明被告甲
    ○○有拿光碟至耶艾企業社販賣之事實，惟耶艾企業社所販
    賣之光碟重製物並未侵害原告之著作權及商標權等情，已如
    前述，是原告主張被告甲○○有販賣侵害其著作權及商標權
    之光碟重製物云云，並無理由。
五、按因故意或過失不法侵害他人之著作財產權，負損害賠償責
    任；如被害人不易證明其實際損害額，得請求法院依侵害情
    節，在10,000元以上1,000,000元以下酌定賠償額；如損害
    行為屬故意且情節重大者，賠償額得增至5,000,000元，著
    作權法第88條第1項及第3項定有明文。本件被告乙○○有侵
    害原告著作權之行為，已如前所述，原告請求被告賠償侵害
    著作財產權之損害，即無不合。本院審酌被告乙○○所販賣
    之光碟重製物係遊戲軟體，其所查獲每種侵權之軟體數量為
    1至2片，及原告公司販賣該等軟體之價格約為1至2千元等情
    ，認每一著作物以30,000元計算損害額為適當，又原告公司
    有271種軟體被侵害等情，有勘驗明細表乙份在卷可稽，是
    原告請求被告賠償8,130,000元（即30,000x271=8,130,000
    ）為適當，故原告逾此部分所為之請求，為無理由。
六、次按商標專用權人對於侵害其商標專用權者得請求損害賠償
    ，又商標專用權人請求損害賠償時，得就查獲商品零售單價
    500倍至1500倍之金額定賠償金額，商標法第61條、第63條
    第1項第3款有明文之規定。查被告乙○○所販賣之仿冒遊戲
    光碟片，藉由XBOX主機執行時，電視螢幕上均會出現「XBOX
    」圖文商標，則依商標法第6條之規定，被告明知且販賣仿
    冒之遊戲光碟片，已侵害原告之商標權。本院審酌每種侵權
    之軟體數量為1至2片等情，認以查獲物品零售單價200元之
    500 倍定賠償金額為適當，是被告乙○○就所查獲盜版光碟
    片侵害商標權部分，應賠償原告28,700,000元（200x500x
    287=28,700,000）。原告另主張按商標法第63條第3項之規
    定，商標專用權人之業務上信譽因侵害致減損時，並得另請
    求相當之賠償。原告因被告將仿冒之軟體低價販售，破壞原
    告定價策略，更因仿冒品低劣之品質造成無可彌補之商譽損
    失，故被告應另給付原告1,000,000元作為商譽損失之賠償
    云云，惟原告就此部分並未舉證以實其說，其此部分之請求
    ，並無理由。
七、又按被害人得請求由侵害人負擔費用，將判決書內容全部或
    一部登載新聞紙、雜誌，著作權法第89條、商標法第64條分
    別定有明文。故原告依前揭規定，請求被告將附件一所載之
    道歉啟事，將本案刑事最後事實審判決書主文及事實欄及本
    案民事最後事實審判決書主文欄，以長25公分、寬19公分之
    篇幅，登載於經濟日報第一版下半頁一日，費用由被告負擔
    ，為有理由。末按不法侵害他人之身體、健康、名譽、自由
    、信用、隱私、貞操，或不法侵害其他人格法益而情節重大
    者，被害人雖非財產上之損害，亦得請求賠償相當之金額。
    其名譽被侵害者，並得請求回復名譽之適當處分，民法第19
    5條第1項有明文之規定。本件被告乙○○公然陳列、出售經
    非法燒錄、壓製之XBOX遊戲軟體光碟片，已侵害原告之名譽
    ，是原告依前揭規定，請求被告乙○○負擔費用，將附件一
    所載之道歉啟事，以長25公分、寬19公分之篇幅，登載於經
    濟日報第一版下半頁一日，係屬回復名譽之適當處分，為有
    理由。
八、從而，原告依據侵權行為之法律關係，請求被告乙○○給付
    36,830,000元（即8,130,000+28,700,000=36,830,000），
    及自起訴狀繕本送達翌日（即93年12月24日）起至清償日止
    ，按年息5%計算之利息；被告乙○○應負擔費用，將本案刑
    事最後事實審判決書主文及事實欄及本案民事最後事實審判
    決書主文欄，以長25公分、寬19公分之篇幅，登載於經濟日
    報第一版下半頁一日；被告乙○○負擔費用，將附件一所載
    之道歉啟事，以長25公分、寬19公分之篇幅，登載於經濟日
    報第一版下半頁一日，即無不合，應予准許。逾此部分之請
    求，則無理由，應予駁回。
九、原告與被告乙○○均陳明願供擔保聲請宣告假執行及免為假
    執行，就本判決第一項金錢給付部分，經核並無不合，爰分
    別酌定相當之擔保金額准許之。至原告敗訴部分，其假執行
    之聲請即失所附麗，應併予駁回，另本判決主文第二項、第
    三項所命被告刊登啟事及判決，經核既非屬財產權之訴訟，
    顯與民事訴訟法第390條規定不符，則原告就此部分所為假
    執行之聲請，應予駁回。
十、因本案事證已臻明確，兩造其餘主張陳述及所提之證據，均
    毋庸再予審酌，附此敘明。
十一、結論：原告之訴為一部有理由，一部無理由，依民事訴訟
      法第385條第1項前段、第79條、第390條第2項、第392條
      第2項判決如主文。
中　　華　　民　　國　　94　　年　　10　　月　　26　　日
                  民事第六庭    法　官　郭美杏
以上正本係照原本作成
如對本判決上訴，須於判決送達後20日內向本院提出上訴狀
中　　華　　民　　國　　94　　年　　10　　月　　26　　日
                    　　　　　　書記官　潘惠梅
